臺灣桃園地方法院行政訴訟判決　
110年度交字第317號
原      告  馬春榮      現於法務部○○○○○○○執行中
被      告  桃園市政府交通事件裁決處
                        設桃園市○○區○○路00號7~8樓
代  表  人  張丞邦      住同上
訴訟代理人  黃一鳴律師  送達處所：同上
上列當事人間交通裁決事件，原告不服被告民國110年9月30日桃
交裁罰字第58-D3OA10034號裁決，提起行政訴訟，本院判決如下
：
    主  文
原告之訴駁回。
訴訟費用新臺幣參佰元由原告負擔。　
    事實及理由
一、本件係原告不服被告所為道路交通管理處罰條例（下稱道交
    處罰條例）第8條之裁決而提起撤銷訴訟，依行政訴訟法第2
    37條之1，應適用交通裁決事件訴訟程序，本院並依同法第2
    37條之7規定，爰不經言詞辯論逕為裁判。
二、事實概要：
　　原告於民國109年2月7日23時55分許，駕駛車牌0000-00號自
    用小客貨車（下稱系爭車輛），行經桃園市復興區臺7線17.
    8公里處時，因「汽車駕駛人駕駛汽車經測試檢定有吸食毒
    品、駕駛非其駕駛執照種類之車輛」，為桃園市政府警察局
    大溪分局（下稱舉發機關）復興分駐所員警，依道交處罰條
    例第35條第1項第2款及第68條第2項規定，製開第D3OA10034
    號舉發通知單逕行舉發，並移送裁罰。嗣被告依上開規定，
    以110年9月30日桃交裁罰字第58-D3OA10034號裁處原告罰鍰
    新臺幣（下同）12萬元，記違規點數5點(下稱原處分)。原
    告不服，因而向本院提起本件行政訴訟。
三、本件原告主張略以：
　㈠原告本件施用第二級毒品之行為，業經本院以109年度桃簡
　　字第1501號刑事簡易判決，依施用第二級毒品罪判處有期徒
　　刑3月確定（下稱系爭刑案判決），且該案判決所認定之犯
　　罪事實，係原告於109年2月4日施用第二級毒品甲基安非他
　　命，並非109年2月7日原告駕車遭攔檢當天所施用。然原處
　　分僅憑原告於109年2月7日受攔查當日之驗尿結果即逕為裁
　　罰，顯有失公允。
　㈡聲明：請求撤銷原處分。
四、被告抗辯略以：
　㈠道交處罰條例第35條第1項第2款之規定，係規範吸食毒品後
　　駕駛汽車，即可處以罰鍰及吊扣(銷)駕駛執照之處分，此條
　　文之立法目的乃係防止施用毒品後於體內存有毒品成分之情
　　況下而影響交通安全秩序及用路人之性命安全，其構成要件
　　係「駕駛汽車」及「經『測試檢定』有吸食毒品、迷幻藥、
　　麻醉藥品及其相類似之管制藥品」，而是否有「吸食毒品、
　　迷幻藥、麻醉藥品及其相類似之管制藥品」，即係以「測試
　　檢定」之數據結果為斷。
　㈡原告於上開時地駕駛系爭車輛為警攔停，經員警採集原告尿
　　液送驗經測試檢定有毒品反應，原告即屬違反道交處罰條例
　　第35條第1項第2款規定，故被告依法裁處，並無違誤。
　㈢聲明：原告之訴駁回。
五、本院之判斷：
　㈠前揭事實概要欄所載之事實，除後列爭點外，餘為兩造所不
　　爭執，並有舉發通知單、裁決書及其送達證書、舉發機關函
　　文、系爭刑案判決等在卷可參，並經本院依職權調取原告所
　　涉系爭刑案之全部卷證查核相符，足信為真實。
　㈡依前所述，可知本件爭點為：1.爭點一：原告於109年2月4
　　日施用毒品，而於同月7日駕車遭查獲經檢驗有第二級毒品
　　反應，是否構成道交處罰條例第35條第1項第2款「汽車駕駛
　　人，駕駛汽車經測試檢定吸食毒品」之違規行為？2.爭點二
　　：原告施用毒品行為，業經系爭刑案判決確定，則原處分可
　　否再以道交處罰條例第35條第1項第2款規定予以行政裁罰
　　（即有無違反一事不二罰之原則）？茲分項論述如下：
　⒈爭點一：原告前揭行為已構成道交處罰條例第35條第1項第2
　　款「汽車駕駛人，駕駛汽車經測試檢定，吸食毒品」之違規
　　行為：
　　⑴按（行為時）道交處罰條例第35條第1項第2款係規定：「
　　　汽機車駕駛人，駕駛汽機車經測試檢定有下列情形之一，
　　　…汽車駕駛人處新臺幣3萬元以上12萬元以下罰鍰，並均
　　　當場移置保管該汽機車及吊扣其駕駛執照1年至2年；…：
　　　二、吸食毒品…。」，觀其條文用語，非如刑法第185條
　　　之3第1項第3款所規定「服用毒品…致不能安全駕駛」，
　　　是以，行為人是否因施用毒品致不能安全駕駛，並非道交
　　　處罰條例第35條第1項第2款之構成要件。
　　⑵申言之，行為人於數日前曾施用毒品，數日後駕駛車輛遭
　　　查獲，經測試檢定含有毒品反應，若於判斷行為人此時是
　　　否構成刑法第185條之3公共危險罪時，確實應考量行為人
　　　是否已達不能安全駕駛之程度，則行為人施用毒品之時間
　　　，或屬觀察是否致不能安全駕駛的重要之點；反之，道交
　　　處罰條例第35條第1項第2款規定，係側重於行為人「駕駛
　　　汽車經測試檢定有吸食毒品」，故駕駛人施用毒品之時間
　　　、是否因施用毒品而造成駕駛人不能安全駕駛等，均不影
　　　響道交處罰條例第35條第1項第2款之認定。
　　⑶經查，原告於前揭時、地駕駛系爭車輛為警攔查，經採集
　　　其尿液送往台灣檢驗科技股份有限公司，經初步檢驗，結
　　　果呈安非他命及甲基安非他命陽性反應，為員警依法舉發
　　　等情，有台灣檢驗科技股份有限公司濫用藥物檢驗報告及
　　　被採尿人尿液暨毒品真實姓名與編號對照表(偵卷第99至1
　　　01、53頁)在卷可參，足認原告確有施用安非他命無訛。
　　　依系爭刑案判決所載，係認定原告施用毒品之日為109年2
　　　月4日，非原告為警查獲當天即109年2月7日所為，然如前
　　　所述，道交處罰條例第35條第1項第2款之規定，非以駕駛
　　　人已達不能安全駕駛之程度為必要，該條文之立法目的乃
　　　為防止施用毒品後於體內存有毒品成分之情況下而影響交
　　　通安全。本件原告駕駛系爭車輛為警查獲採取尿液前既確
　　　有施用毒品，其施用毒品後復有駕車行為，即屬違反前揭
　　　規定，是原告所稱：其於查獲當日並未施用毒品，不構成
　　　道交處罰條例第35條第1項第2款之違規一節，容有誤會，
　　　尚難憑採。
　⒉爭點二：原處分無違一事不二罰之原則：
　　⑴按行政罰法第26條第1項規定：「一行為同時觸犯刑事法律
      及違反行政法上義務規定者，依刑事法律處罰之。但其行
      為應處以其他種類行政罰或得沒入之物而未經法院宣告沒
      收者，亦得裁處之」，乃以同一行為事實觸犯刑事罰及行
      政罰規定為適用，倘如一行為事實同時該當同一或不同行
      政法規之數行政罰規定，則應依行政罰法第24條規定處理
      ，然不論係行政罰法第26條第1項，抑或同法第24條規定
      ，均以違規行為人所為之同一行為事實始有適用之餘地。
　　⑵查原告因109年2月4日施用第二級毒品之行為，業經本院以
      刑事簡易判決判處有期徒刑3月確定在案，有系爭刑案判
      決及該案卷證可參，並為兩造所不爭執，足信屬實。按諸
      毒品危害防制條例第10條第2項規定「施用第二級毒品者
      ，處三年以下有期徒刑。」、及同條例第1項規定「為防
      制毒品危害，維護國民身心健康，制定本條例。」，可知
      施用毒品罪之規範目的，在於防制毒品危害，維護國民身
      心健康，與前述道交處罰條例第35條第1項第2款之規範目
      的在於處罰「危險駕駛」行為，以維護交通秩序，確保交
      通安全，二者條文之構成要件、處罰內容及立法目的，均
      顯不相同，並非同一事實，自無一事不二罰原則之適用。
      準此，原告施用毒品行為固業經系爭刑案判決處有期徒刑
      3月確定，然依前揭說明，仍無礙於被告以原處分為本件
      行政裁處，應予敘明。
六、綜上所述，被告所為之原處分並無違誤，故原告訴請撤銷為
    無理由，應予駁回。
七、本件判決基礎已明，兩造其餘陳述及訴訟資料經本院審酌後
    ，核與判決結果不生影響，爰不另一一論述。
八、本件第一審裁判費用為300元，應由原告負擔，爰確定第一
    審訴訟費用額如主文第2項所示。
據上論結，本件原告之訴為無理由，依行政訴訟法第237條之7
、第98條第1項前段、第237條之8第1項，判決如主文。　
中　　華　　民　　國　 111　　年　　 4　　月　　8　　日
　　　　                  行政訴訟庭  法　官　周玉羣
以上正本係照原本作成。
如不服本判決，應於判決送達後20日內，向本院提出上訴狀並表
明上訴理由（原判決所違背之法令及其具體內容或依訴訟資料可
認為原判決有違背法令之具體事實），其未載明上訴理由者，應
於提出上訴後20日內向本院補提理由書（上訴狀及上訴理由書均
須按他造人數附繕本，如未按期補提上訴理由書，則逕予駁回上
訴），並應繳納上訴裁判費新臺幣750元。
中　　華　　民　　國　 111　　年　　 4　　月　　8　　日
        　　　　          　　　　　　書記官　鄭敏如